【裁判字號】    99,訴,45
【裁判日期】    990519
【裁判案由】    第三人異議之訴
【裁判全文】
臺灣嘉義地方法院民事判決                99年度訴字第45號
原      告  北港製衣有限公司
法定代理人  丙○○
被      告  戊○○
            甲○○
共      同
訴訟代理人  乙○○
被      告  丁○○
上列當事人間第三人異議之訴事件，本院於民國99年5月5日言詞
辯論終結，判決如下：
  主  文
本院民國九十八年度司執字第一五０五八號強制執行事件就如附
件即嘉義縣朴子地政事務所民國九十八年九月二十四日函覆六六
之二棟次建物所為之強制執行程序應予撤銷。
原告其餘之訴駁回。
訴訟費用原告負擔二分之一，餘由被告負擔。
  事實及理由
一原告起訴主張：本院受理民國98年度司執字第15058號強制執
  行事件（下稱系爭執行事件），其中執行標的物即如嘉義縣朴
  子地政98年9月24日函覆成果圖55-1棟次、66-2棟次建物亦即
  本院98年12月15日拍賣公告附表編號1建號55-1棟次建物（下
  稱55-1棟次建物）及編號2建號66-2棟次建物（下稱66-2棟次
  建物）係原告出資興建，為原告所有，66-2棟次建物係66建號
  建物之擴建，而66建號建物為原告所有，55-1棟次建物有獨立
  之出入門戶，上開建物係於63年增建，當時蔡銘華在就學，並
  無經濟能力，上開建物並非蔡銘華所有，依強制執行法第15條
  規定及最高法院44年臺上字第721號判例，原告得於強制執行
  程序終結前，對債權人提起異議之訴。聲明：系爭執行事件關
  於55-1棟次建物、66-2棟次建物之執行程序應予撤銷。
二被告方面：
(一)戊○○則以：伊僅於96年間聲請假扣押執行，否認55-1棟次建
  物、66-2棟次建物係原告所有，原告應提出上開建物係原告興
  建之證據等語置辯。
(二)甲○○則以：55-1棟次建物、66-2棟次建物為蔡銘華所有，並
  非原告所有等語置辯。
(三)蘇吉祥則以：伊是針對債務人蔡銘華之財產執行，原告提出用
  電申請資料不足以證明建物係原告所有等語置辯。
三下列事項為兩造所不爭執（見本院卷第118頁、第119頁），應
  堪採認：
(一)戊○○、甲○○、丁○○聲請執行蔡銘華之財產，其中被告戊
  ○○部分經本院以98年司執字第15085號事件受理，被告甲○
  ○部分經本院以98年司執字第26985號事件受理，丁○○部分
  經本院以98年司執字第26986號事件受理，並均併案至系爭執
  行事件，其中執行標的有55-1棟次建物及66-2棟次建物。
(二)系爭執行事件執行程序尚未終結。
四爭執事項（見本院卷第119頁）：
(一)55-1棟次建物及66-2棟次建物是否為原告所有？
(二)原告請求撤銷55-1棟次建物及66-2棟次建物之執行程序有無理
  由？
五本院之判斷（併依本院論述調整順序）：
(一)關於55-1棟次建物部分：
1.按當事人主張有利於己之事實者，就其事實有舉證之責任。民
  事訴訟法第277條前段定有明文。又第三人就執行標的物有足
  以排除強制執行之權利者，得於強制執行程序終結前，向執行
  法院對債權人提起異議之訴，強制執行法第15條定有明文。所
  謂就執行標的物有足以排除強制執行之權利者，係指對於執行
  標的物有所有權、典權、留置權、質權存在情形之一者而言（
  最高法院44年臺上字第721號、68年臺上字第3190號判例意旨
  參照），是依強制執行法第15條規定提起第三人異議之訴之原
  告，自應就執行標的物有所有權、典權、留置權或質權存在之
  事實負舉證責任。再按於原有建築物之外另行增建者，如增建
  部分與原有建築物無任何可資區別之標識存在，而與之作為一
  體使用者，因不具構造上及使用上之獨立性，自不得獨立為物
  權之客體，原有建築物所有權範圍因而擴張（最高法院88年度
  臺上字第485號判決亦同此旨）。
2.經查，55-1棟次建物係位於登記為蔡銘所有之嘉義縣六腳鄉○
  ○○段55建號已保存登記建物之後，有1至4層，1、2層與55建
  號建物結構相連從外觀上無法辨識係獨立建物，3、4層位於1
  、2層之上方，只能經由第1層門戶對外經由北港路出入，55-1
  棟次建物1層樓放置汽車2部，3、4層樓有數隔間房間等情，業
  經本院會同朴子地政測量人員現場勘驗屬實，製有勘驗筆錄及
  照片在卷可稽（見本院卷第70頁、第71頁、第73頁照片第2張
  ），並有建物登記謄本附卷可憑（見本院卷第80頁），堪認55
  -1棟次建物與55建號建物在結構上已成為一體，客觀上並無任
  何可資區別之標識界限存在，是55-1棟次建物之結構上顯不具
  獨立性。且55-1棟次建物1層樓僅放置汽車2部，與55建號建物
  同為無區隔之空間（見本院卷第73頁照片第2張），55-1棟次
  建物之位置及使用性質亦未具獨立性。準此，55-1棟次建物並
  不具結構上及使用上之獨立性，依前揭說明，自不得獨立為物
  權之客體。再者，原告主張55-1棟次建物係其出資興建乙節，
  為被告所否認，依前揭規定及說明，自應由原告就此事實負舉
  證責任。原告固提出臺灣電力公司用電檔案（見本院卷第45頁
  、第46頁）記載用戶姓名係原告以資證明。然查電業法第57條
  規定：電業在其營業區域內，對於請求供電者，非有正當理由
  ，不得拒絕。又臺灣電力股份有限公司營業規則第7條規定：
  本公司為配合政令規定，對申請建築物及其他法令限制之用電
  ，須憑各主管機關核發之證件始得供電。是以建築物申請用電
  ，臺灣電力股份有限公司負有供電義務，須依申請人實際用電
  需求，按建築法令規定，照「用戶申請用電檢附文件一覽表（
  建築物部分）」所列用電項目，查驗有關建物接電證明文件後
  ，依實際予以供電，申請用電人得為現場實際用電人，與建築
  物及土地所有權人無涉。亦即臺灣電力股份有限公司基於民生
  用電之公益目的，於申請人申請裝設供電設備時，審查申請人
  檢附之建物接電證明文件等資料是否符合上開規定後，即予以
  裝設供電設備，申請人究否係該建築物或土地之所有權人，或
  與建築物、土地之所有權人存有何種法律關係，並非各該公司
  受理申請時之審查事項。是原告以上開用電檔案記載用戶姓名
  係原告，作為主張上開建物為其所有，尚難憑採。至原告另主
  張本件增建建物係63年增建，蔡銘華係54年次，當時在就學，
  無經濟能力等語（見本院卷第90頁），然此核與原告於起訴狀
  記載55-1棟次建物係丙○○出資興建，且蔡銘華當時年僅16歲
  等語，亦有歧異，況此亦難以證明上開55-1棟次建物係原告所
  出資興建。
3.基上，55-1棟次建物既不得獨立為物權之客體，且原告亦無法
  證明其出資興建55-1棟次建物，堪認原告並未取得足以排除強
  制執行之所有權權利。從而，原告依強制執行法第15條規定，
  請求撤銷系爭執行事件就55-1棟次建物所為之強制執行程序，
  自屬無據。
(二)關於66-2棟次建物部分：
  查66-2棟次建物係圍繞登記為原告所有之嘉義縣六腳鄉○○○
  段66建號已保存登記建物而興建，與66建號建物由外觀無從辨
  識係獨立建物等情，業經本院會同朴子地政測量人員現場勘驗
  屬實，製有勘驗筆錄及照片在卷可稽（見本院卷第70頁、第73
  頁照片第1張），並有建物登記謄本（見本院卷第82頁）、朴
  子地政98年9月24日函附66-2號成果圖（影印外放）可證，且6
  6-2棟次建物與66建號建物均係鐵皮屋頂之鋼筋水泥牆垣建物
  ，位置及使用性質亦未具獨立性，其構造、位置及使用性質均
  未具獨立性，自不得獨立為物權之客體，依前說明，應認登記
  為原告所有之原有建築物即66建號建物所有權範圍因而擴張。
  又系爭執行事件執行程序尚未終結，是原告以66-2棟次建物為
  其所有，依強制執行法第15條規定，於上開強制執行程序尚未
  終結前，請求判令系爭執行事件就66-2棟次建物所為之強制執
  行程序應予撤銷，洵屬有據。
六綜上，原告請求系爭執行事件就66-2棟次建物所為之強制執行
  程序應予撤銷，為有理由，應予准許，逾此部分之請求則屬無
  據，應予駁回。
七據上論結：原告之訴一部為有理由，一部為無理由，依民事訴
  訟法第79條，判決如主文。
中    華    民    國     99    年    5    月    19    日
                  民事第三庭   法  官  蘇雅慧
上為正本係照原本作成。
如不服本判決，應於送達後20日內，向本院提出上訴狀並表明上
訴理由，如於本判決宣示後送達前提起上訴者，應於判決送達後
10日內補提上訴理由書（須附繕本）。
中    華    民    國     99    年    5    月    19    日
                               書記官  劉昀匊

司法院資訊處製作；財團法人民間司法改革基金會備份。
